【裁判字號】    99,訴,748
【裁判日期】    991028
【裁判案由】    毒品危害防制條例
【裁判全文】
臺灣基隆地方法院刑事判決               99年度訴字第748號
公  訴  人  臺灣基隆地方法院檢察署檢察官
被      告  乙○○
上列被告因違反毒品危害防制條例案件，經檢察官提起公訴（99
年度毒偵字第1269號），因被告所犯為死刑、無期徒刑、最輕本
刑為3 年以上有期徒刑或高等法院管轄第一審案件以外之罪，且
於準備程序進行中，被告先就被訴事實為有罪之陳述，經本院合
議庭裁定進行簡式審判程序，本院判決如下：
    主  文
乙○○施用第一級毒品，累犯，處有期徒刑柒月。扣案注射針筒
內之第一級毒品海洛因溶液，沒收銷燬之；扣案之注射針筒壹支
及殘渣袋壹只，沒收之。
    事  實
一、乙○○前因施用毒品案件，經觀察、勒戒後，因認無繼續施
    用毒品之傾向，於民國92年10月9 日執行完畢釋放，並經臺
    灣基隆地方法院檢察署檢察官以92年度毒偵字第421 、434
    、708 、839 號不起訴處分；復因持有第一級毒品案件，經
    本院以93年度基簡字第952 號判決判處有期徒刑3 月確定，
    於94年11月3 日因易科罰金執行完畢；又因於觀察、勒戒執
    行完畢釋放後5 年內之95年4 月間某日至95年5 月10日連續
    施用第一級毒品案件，經前開檢察署檢察官以95年度毒偵字
    第1359號提起公訴，本院以97年度訴緝字第24號判決判處有
    期徒刑8 月確定，於98年6 月18日因縮刑期滿執行完畢。
二、詎乙○○仍未戒除毒癮惡習，於99年7 月20日下午5 時許，
    在位於基隆市○○區○○路63號之加油站廁所內，以將第一
    級毒品海洛因置放於注射針筒內，加水混合後，注射手臂血
    管之方式，施用第一級毒品。嗣其於同日下午5 時5 分許，
    在基隆市信義區○○○路125 巷口為警查獲，扣得乙○○所
    有供施用第一級毒品犯罪所用之注射針筒1 支（內有施用後
    殘餘之海洛因溶液）及其所有供持有第一級毒品犯罪所用之
    殘渣袋1 只，並採集其尿液檢體送驗後，始悉上情。
三、案經基隆市警察局第二分局報請臺灣基隆地方法院檢察署檢
    察官偵查起訴。
    理  由
壹、程序事項
    被告乙○○所犯者非為死刑、無期徒刑、最輕本刑為3 年以
    上有期徒刑之罪或高等法院管轄第一審案件，其於準備程序
    進行中，先就被訴事實為有罪之陳述，經告知其簡式審判程
    序之旨，並聽取公訴人、被告之意見後，本院合議庭依刑事
    訴訟法第273 條之1 第1 項之規定，裁定由受命法官獨任以
    簡式審判程序進行本案之審理。
貳、實體事項
一、事實認定部分
    上開事實，業據被告於偵查及本院審理時坦承不諱，且被告
    為警查獲後，採集之尿液檢體經送臺灣尖端先進生技醫藥股
    份有限公司檢驗，確呈海洛因代謝物嗎啡、可待因之陽性檢
    驗結果，此有該公司99年8 月4 日出具之濫用藥物檢驗報告
    及基隆市警察局第二分局偵辦毒品案件尿液檢體對照表附卷
    可稽，又扣案注射針筒內之透明溶液，經初步鑑驗後，含有
    第一級毒品海洛因之成分，此有基隆市警察局第二分局深澳
    坑派出所查獲涉嫌毒品危害防制條例毒品初步鑑驗報告單及
    鑑驗結果照片供參，另有注射針筒1 支及殘渣袋1 只扣案為
    佐，足認被告之自白與事實相符，本件事證明確，被告犯行
    應堪認定。
二、論罪科刑部分
（一）按毒品危害防制條例於92年7 月9 日修正公布，自93年1
      月9 日施行，其中第20條、第23條將施用毒品之刑事處遇
      程序，區分為「初犯」、「5 年內再犯」及「5 年後再犯
      」，依其立法理由之說明：「初犯」，經觀察、勒戒或強
      制戒治後，應為不起訴處分或不付審理之裁定；經觀察、
      勒戒或強制戒治執行完畢釋放後，「5 年內再犯」者，因
      其再犯率甚高，原實施之觀察、勒戒及強制戒治既已無法
      收其實效，爰依法追訴或裁定交付審理，至於經觀察、勒
      戒或強制戒治執行完畢釋放後，「5 年後再犯」者，前所
      實施之觀察、勒戒或強制戒治已足以遮斷其施用毒品之毒
      癮，為期自新及協助其斷除毒癮，仍適用「初犯」之規定
      ，先經觀察、勒戒或強制戒治之程序，從而，僅限於「初
      犯」及「5 年後再犯」2 種情形，始應先經觀察、勒戒或
      強制戒治程序，倘被告於5 年內已再犯，經依法追訴處罰
      ，縱其第3 次（或第3 次以上）再度施用毒品之時間，在
      初犯經觀察、勒戒或強制戒治執行完畢釋放5 年以後，已
      不合於「5 年後再犯」之規定，且因已於「5 年內再犯」
      ，顯見其再犯率甚高，原實施觀察、勒戒或強制戒治，已
      無法收其實效，應依該條例第10條處罰（最高法院95年第
      7 次、97年第5 次刑事庭會議決議可資參照）。本件被告
      前因施用毒品案件，經觀察、勒戒後，因認無繼續施用毒
      品之傾向，於92年10月9 日執行完畢釋放，並經前開檢察
      署檢察官以92年度毒偵字第421 、434 、708 、839 號不
      起訴處分；復因於觀察、勒戒執行完畢釋放後5 年內之95
      年4 月間某日至95年5 月10日連續施用第一級毒品案件，
      經前開檢察署檢察官以95年度毒偵字第1359號提起公訴，
      本院以97年度訴緝字第24號判決判處有期徒刑8 月確定，
      此有臺灣高等法院被告前案紀錄表在卷可稽，是被告於所
      受觀察、勒戒執行完畢釋放後5 年內已再犯，且經依法追
      訴處罰，足認原實施觀察、勒戒無法收其實效，縱被告本
      次犯行係於所受觀察、勒戒執行完畢釋放後5 年後所為，
      揆諸首揭說明，仍不合於毒品危害防制條例第20條第3 項
      規定之「5 年後再犯」，且因被告係於「5 年內再犯」，
      顯見其再犯率甚高，即應依法處罰。
（二）核被告所為，係犯毒品危害防制條例第10條第1 項之施用
      第一級毒品罪。被告持有第一級毒品海洛因以供施用，持
      有之低度行為應為施用之高度行為所吸收，不另論罪。
（三）被告曾受如事實欄所載之徒刑執行完畢，此有臺灣高等法
      院被告前案紀錄表在卷供參，其受徒刑之執行完畢，再為
      本件施用第一級毒品犯行，係於5 年以內故意再犯有期徒
      刑以上之罪，為累犯，應依刑法第47條第1 項之規定加重
      其刑。
（四）爰審酌被告經觀察、勒戒及刑罰矯治後，竟未戒除毒癮之
      惡習，而再三施用毒品，顯認缺乏戒斷決心，然其所為僅
      屬戕害自身之行為，未侵犯其他法益，且於偵查及本院審
      理時坦認犯行，犯後態度尚屬良好等一切情狀，量處如主
      文所示之刑。
（五）末按查獲之第一、二級毒品及專供製造或施用第一、二級
      毒品之器具，不問屬於犯人與否，均沒收銷燬之，毒品危
      害防制條例第18條第1 項前段定有明文；本件扣案注射針
      筒內殘留之溶液，經檢驗後，含有第一級毒品海洛因之成
      分，已如前述，是就該注射針筒內之溶液，應依首揭規定
      宣告沒收銷燬之；又扣案之注射針筒1 支（為一般市售塑
      膠材質之注射針筒，非專供施用毒品之器具，業經本院當
      庭勘驗屬實），為被告所有供施用第一級毒品犯罪所用之
      物，且扣案之殘渣袋1 只，為被告所有供持有第一級毒品
      犯罪所用之物，已據被告供承在卷，均應依刑法第38條第
      1 項第2 款之規定宣告沒收。
據上論斷，應依刑事訴訟法第273 條之1 第1 項、第299 條第1
項前段，毒品危害防制條例第10條第1 項、第23條第2 項、第18
條第1 項前段，刑法第11條前段、第47條第1 項、第38條第1 項
第2 款，判決如主文。
本案經檢察官甲○○到庭執行職務。
中    華    民    國    99    年    10    月    28    日
                  刑事第三庭法    官  邰婉玲
以上正本證明與原本無異。
如不服本判決應於收受送達後10日內向本院提出上訴書狀，並應
敘述具體理由；其未敘述上訴理由者，應於上訴期間屆滿後20日
內向本院補提理由書（均須按他造當事人之人數附繕本）「切勿
逕送上級法院」。
中    華    民    國    99    年    10    月    28    日
                            書 記 官  王惠萍
附錄論罪法條：
毒品危害防制條例第10條第1 項
施用第一級毒品者，處 6 月以上 5 年以下有期徒刑。

司法院資訊處製作；財團法人民間司法改革基金會備份。
